臺灣新竹地方法院刑事判決　　　　　　　 93年度訴字第632號
公　訴　人　臺灣新竹地方法院檢察署檢察官
被　　　告　乙○
　　　　　　辛○○
　　　　　　己○○
　　　　　　　　　　　號
共　　　同
選任辯護人　許美麗律師
　　　　　　李明仙律師
　　　　　　王彩又律師
被　　　告　甲○○
上列被告等因妨害自由等案件，經檢察官提起公訴（九十一年度
偵字第二二九七號）及同署檢察官追加起訴（九十四年度偵字第
四七四一號、偵緝字第三一號），本院判決如下：
    主  文
乙○、辛○○、己○○、甲○○均無罪。
    理  由
一、公訴意旨略以：
(一)被告乙○、辛○○為夫妻，二人共同經營賭場，竟均基於意
    圖為自己不法之所有，與被告甲○○謀議詐賭告訴人戊○○
    ，遂於民國九十年十二月六日下午六時許，透過告訴人之朋
    友丙○○（業經檢察官以無犯罪嫌疑逕行簽結）邀約告訴人
    ，前往新竹縣新豐鄉「新明圓」ＫＴＶ內與丙○○、被告辛○○及另名綽號「嘉慶」之男子飲酒，使告訴人精神不濟後
    ，於同日晚上九時許，由丙○○帶同告訴人前往被告辛○○
    位在新竹縣新豐鄉○○路住處後方某公寓二樓賭場，嗣丙○○賭博數次即因故離開，告訴人則續留該處代玩賭桌上丙○○剩餘之新臺幣（下同）十萬元賭資。經過二十分鐘，被告
    辛○○進入賭場，旋要賭局主持人即被告甲○○多發放金額
    予告訴人賭博，告訴人賭輸數次後，被告辛○○、甲○○便
    向告訴人詐稱其已積欠賭場六十萬元，告訴人遂欲離去，被
    告辛○○乃另丟出十萬元予告訴人吃紅，要求其繼續賭、不
    准走，被告甲○○復先後發放二十萬元、三十萬元賭資借予
    告訴人，告訴人不知有詐而繼續賭博，於賭輸數次後，被告
    辛○○、甲○○即向告訴人詐稱其共賭輸二百二十萬元，此
    時告訴人欲離開賭場，被告辛○○竟拉住告訴人要再給十萬
    元分紅翻本，因告訴人不從，被告辛○○遂要求被告甲○○
    交予告訴人本票簽署，告訴人因而簽下二張金額一百萬元、
    一張金額二十萬元，合計二百二十萬元，到期日均九十一年
    一月六日之三張本票後始得離開。
(二)被告乙○、辛○○為取得詐賭之假賭債，另於九十一年四月
    二十三日上午八時三十分許，由被告乙○、辛○○及另名姓
    名不詳男子在新竹縣湖口鄉○○○街統一便利超商前，駕駛
    車號ＬＷ─二八五七號自用小客車截堵告訴人，並強押告訴
    人上車至被告辛○○位於新竹縣新豐鄉員山村三三鄰員山一
    三一號住處，待被告己○○於同日十時許進入該住處會合後
    ，被告乙○、辛○○、己○○即要求告訴人打電話至家中籌
    錢償還賭債，被告乙○並對告訴人恫稱：「若今天錢拿不出
    來，下午會有人帶你到山上埋掉，並放火燒你家。」；被告
    辛○○則手持刀刃向告訴人恫稱：「刀子利不利，肚子插得
    進去嗎？」等語，致告訴人心生恐懼，應允回電家中籌錢，
    伺機報警求援。嗣於同日下午二時五十分許，被告乙○駕駛
    上開自用小客車，後座搭載被告己○○及告訴人返回告訴人
    住處取錢，途中被告己○○另向告訴人恫稱：「家裡如果有
    警察，家裡往後就不得安寧，錢如果沒拿到，你也不用住在
    這裡，繼續跑路。」等語。迨於同日下午三時許，被告乙○
    將車輛停放在光復東路與安宅十街口，由被告己○○陪同告
    訴人下車返家向告訴人之父親丁○○拿取賭債時，為埋伏之
    警員當場查獲，並扣得現金四萬元、本票二張（金額分別為
    一百萬元及二十萬元），因認被告乙○、辛○○均涉犯刑法
    第三百零二條第一項私行拘禁、第三百零五條恐嚇危害安全
    及第三百三十九條第一項詐欺取財等罪嫌；被告己○○涉犯
    刑法第三百零二條第一項之私行拘禁及第三百零五條之恐嚇
    危害安全等罪嫌；被告甲○○涉犯刑法第三百三十九條第一
    項之詐欺取財罪嫌。
二、按犯罪事實應依證據認定之，無證據不得認定犯罪事實；不
    能證明被告犯罪者，應諭知無罪之判決；刑事訴訟法第一百
    五十四條第二項、第三百零一條第一項分別定有明文。又認
    定不利於被告之事實，須依積極證據，苟積極證據不足為不
    利於被告事實之認定時，即應為有利於被告之認定，更不必
    有何不利之證據；認定犯罪事實所憑之證據，雖不以直接證
    據為限，間接證據亦包括在內，然而無論直接或間接證據，
    其為訴訟上之證明，須於通常一般之人均不致有所懷疑，而
    得確信其為真實之程度者，始得據為有罪之認定；如積極證
    據不足證明犯罪事實時，被告之抗辯或反證縱屬虛偽，仍不
    能以此遽為有罪之認定；最高法院三十年度上字第八一六號
    、七十六年度臺上字第四九八六號判例、八十八年度臺上字
    第四六九八號判決意旨可供參考。
三、公訴人認被告乙○、辛○○、己○○、甲○○分別涉犯上開
    罪嫌，無非以下列事證為主要論據：
(一)被告乙○、辛○○、甲○○詐賭部分：
(1)、告訴人戊○○於九十年四月二十三日警詢、九十一年五月二
    十七日檢察官偵訊及九十四年三月九日檢察事務官詢問時之
    指訴。
(2)、告訴人戊○○書寫之陳情書一份。
(3)、扣案金額共二百二十萬元之有效本票三張。
(4)、參酌證人丁○○供稱被告乙○係賭場老闆娘；證人彭文抬證
    稱被告乙○、辛○○靠打打小牌維生等事實。而被告甲○○
    自承失業一年多，賭博時身上帶的四萬元是向他人借得，卻
    無法指出向何人所借，與未帶金錢之告訴人竟可賭博輸贏至
    二百二十萬元，且只有告訴人賭輸鉅款！告訴人應丙○○邀
    請起意賭博，丙○○何以事先離去？加以告訴人在飲酒導致
    神智並非完全清醒之狀態下，加入被告甲○○所主持之賭局
    ，短時間內即賭輸六十萬元以上，被告辛○○竟完全不顧告
    訴人是否有足夠資力清償賭債，不讓告訴人離開，除給予十
    萬元吃紅外，復令被告甲○○發放賭資，要求告訴人繼續賭
    博，過程顯與常理不合。再以詐賭之手法詐欺取財，亦不以
    確定詐賭之賭博方法為必要。
(5)、被告乙○於警詢時供稱不知綽號「阿西」（即被告甲○○）
    之真實姓名，卻仍借款一百三十萬元予被告甲○○，且與被
    告甲○○所述借款情節不同，復未簽具收據、提供借款之擔
    保或提出資金來源，被告乙○辯稱本票是自被告甲○○處債
    權移轉所得，顯無足採。
(二)被告乙○、辛○○、己○○恐嚇與妨害自由部分：
(1)、告訴人戊○○之指訴。
(2)、證人丁○○之證述。
(3)、證人翁梓彬之證述。
(4)、參酌告訴人曾稱遭被告毆打及潑漆，告訴人在無法清償賭債
    之情形下，怎願隨同被告乙○回家？告訴人自願交錢給被告
    乙○，何必讓被告乙○搭載？被告乙○又何需委由被告己○○陪同告訴人取款？且依證人庚○○所述看到告訴人與被告
    乙○、辛○○共搭一部車離開，被告辛○○坐副駕駛座，被
    告乙○坐後座之事實研判，告訴人受迫前往被告辛○○住處
    之可能性較大。
(5)、被告乙○、辛○○於案發當年均有妨害自由前科，顯示二人
    習慣以暴力方式討債。
四、被告乙○、辛○○、己○○、甲○○不爭執之事實：
(一)被告辛○○、甲○○均不爭執之事實：
    被告辛○○、甲○○於九十年十二月間，與告訴人、丙○○
    及其他不詳姓名年籍之男子，先在新竹縣新豐鄉「新明圓」
    ＫＴＶ內，以撲克牌梭哈之玩法賭博財物，不久轉往同鄉○○路某公寓內繼續賭博，告訴人賭輸原有賭本後，多次向被
    告甲○○借錢賭玩，當日共向被告甲○○借得二百二十萬元
    ，告訴人因此簽發票號0000000號、金額一百萬元；
    票號0000000號、金額二十萬元及另紙金額一百萬元
    之本票共三紙給被告甲○○擔保。
(二)被告乙○、辛○○、己○○均不爭執之事實：
１、九十一年年初，被告甲○○將告訴人簽發之票號00000
    00號、金額一百萬元；票號0000000號、金額二十
    萬元本票二紙交給被告乙○、辛○○，被告乙○、辛○○據
    以向告訴人追索上開本票債務。
２、九十一年四月二十三日上午八時三十分許，被告乙○、辛○○共乘車號ＬＷ─二八五七號自用小客車，行經新竹縣湖口
    鄉○○○街統一便利超商前遇到告訴人，告訴人即與被告乙○、辛○○一起前往被告乙○、辛○○位在新竹縣新豐鄉員
    山村員山一三一號住處洽談本票債務。同日中午被告己○○
    亦到上址拜訪被告乙○。待告訴人撥打電話對外聯絡後，向
    被告乙○表明其父親已籌到六十萬元可清償部分欠款，被告
    乙○即駕駛上開自用小客車，搭載告訴人及被告己○○一起
    前往告訴人位在新竹縣湖口鄉○○村○○○段一一六號住處
    ，途中被告乙○並將上開二紙本票交給被告己○○，委請被
    告己○○持本票幫忙收款，待車行至告訴人住處附近，被告
    己○○即與告訴人一起下車，被告乙○則駕車離開現場。
３、被告己○○前往告訴人住處欲收取款項時，為埋伏在告訴人
    住處內之警員逮捕，警方並在被告己○○身上查扣上開本票
    二紙。
五、被告乙○、辛○○、己○○、甲○○之抗辯：
(一)被告乙○、辛○○均堅決否認有何詐欺取財、恐嚇及妨害自
    由等情事，被告乙○辯稱：「甲○○將戊○○開的本票債權
    轉讓給我時，我才知道辛○○、甲○○、戊○○賭博的事，
    我根本沒有詐賭。九十一年四月二十三日當天是戊○○自己
    要到我家洽談債務問題，我們在家裡聊天看電視，戊○○打
    完電話後說他父親籌到六十萬元可先還給我，我就開車載戊○○及己○○要到戊○○家裡拿錢，因當時我另外與人有約
    ，就把二張本票交給己○○，請己○○幫我到戊○○家裡收
    錢，我開車到戊○○住處附近，於己○○、戊○○下車後我
    就開車離開，我沒有恐嚇及妨害自由的行為。」；被告辛○○辯稱：「我到達建興路某公寓三樓時，戊○○與丙○○已
    在賭玩梭哈，我玩了一個多小時，贏十幾萬元就走了，並沒
    有詐賭。另我與乙○偶然在新竹縣湖口鄉○○○街統一便利
    超商前遇到戊○○，戊○○表示要到我家洽談債務，我們只
    是在家裡聊天看電視，之後我躺在沙發睡覺，乙○、己○○
    、戊○○出門去哪裡我不知道，我也沒有恐嚇及妨害自由的
    行為。」等語。
(二)被告己○○堅決否認有何恐嚇及妨害自由等情事，辯稱：「
    九十一年四月二十三日中午我去找乙○，看到戊○○在客廳
    看電視，乙○在煮麵，辛○○躺在沙發上睡覺，我還跟戊○○在乙○家喝酒，之後戊○○說他父親籌到六十萬元要還乙○，叫乙○一起過去他父親那邊拿錢，我們三人就一起過去
    ，一到戊○○家門口，我與戊○○一起下車，戊○○還拿維
    士比在喝，快到戊○○家時，警察就出來把我抓起來，我沒
    有恐嚇及強押戊○○。」等語。
(三)被告甲○○堅決否認有何詐欺取財之情事，辯稱：「當時大
    家臨時起意一起賭博，戊○○賭輸後自己簽本票給我，沒有
    人逼他，我沒有詐賭戊○○。」等語。
六、本院的判斷：
(一)證據能力部分：
１、告訴人戊○○於警詢、檢察事務官及檢察官調查中所為之陳
    述均無證據能力：
(1)、按九十二年九月一日施行之刑事訴訟法，已酌採英美法系之
    傳聞法則，於第一百五十九條第一項明定被告以外之人（含
    共同被告、共犯、證人、被害人、鑑定人等），於審判外之
    言詞或書面陳述，除法律有規定者外，不得作為證據，用以
    保障被告之反對詰問權，並符合直接審理主義之要求，故告
    訴人於警詢、檢察事務官及檢察官調查中所為之陳述，為審
    判外之言詞陳述，除符合法定傳聞法則之例外規定，均不得
    作為證據。
(2)、刑事訴訟法規定傳聞證據之例外，就被告以外之人於偵查中
    向檢察官所為之陳述部分，因檢察官代表國家偵查犯罪時，
    原則上當能遵守法定程序，且被告以外之人如有具結能力，
    仍應依法具結，以擔保其係據實陳述，故於同法第一百五十
    九條之一第二項明定「除顯有不可信之情況者外」，得為證
    據。然該法條所稱於偵查中向檢察官所為之陳述，實質上應
    解為已賦予被告或其辯護人行使反對詰問權之機會，始得作
    為判斷之依據，此觀同法第一百九十六條規定「證人已由法
    官合法訊問，且於訊問時予當事人詰問之機會，其陳述明確
    別無訊問之必要者，不得再行傳喚。」即明。故被告以外之
    人於偵查中向檢察官所為陳述得為證據，係指依法應具結已
    具結，並已給予被告或其辯護人行使反對詰問權之機會而言
    ，如於檢察官偵查中訊問被告以外之人，未踐行人證之程序
    ，並給予詰問之機會，除有同法第一百五十九條之三規定之
    情形外，其陳述原則上亦不具證據能力；最高法院九十六年
    度臺上字第六二二號、第二三六○號、第二二三四號判決意
    旨參照。本件告訴人於九十一年五月二十七日檢察官偵訊時
    ，告訴人並未具結，檢察官亦未傳訊被告等人到庭予以行使
    反對詰問權之機會，有點名單及訊問筆錄一份在卷可佐（見
    九十一年度偵字第二二九七號卷第五五頁至第五八頁），依
    上開說明，告訴人於偵查中向檢察官所為之陳述，除有刑事
    訴訟法第一百五十九條之三規定之適用外，應無證據能力。
(3)、被告以外之人於審判中死亡者，其於檢察事務官、司法警察
    官或司法警察調查中所為之陳述，經證明具有可信之特別情
    況，且為證明犯罪之存否所必要者，得為證據；刑事訴訟法
    第一百五十九條之三第一款定有明文。而被告以外之人於檢
    察官偵查中所為之陳述，如未經具結，且未使被告或其辯護
    人有行使反對詰問權之機會，符合上開條文之規定者，亦應
    認有證據能力，則如上述。然此種傳聞證據例外具有證據能
    力之規定，除需具備「可信性」與「必要性」外，並應經公
    訴人「證明」具有可信性之特別情況始稱適法，該法條所謂
    「具有可信之特別情況」，係指陳述係在特別可信為真實之
    情況下所為者而言，例如被告以外之人出於自然之發言、臨
    終前之陳述，或違反自己利益之陳述等特別情形，蓋被告以
    外之人在類此情況下所為之陳述，虛偽之可能性偏低，可信
    之程度較高，為證明犯罪事實，自為傳聞法則之例外而有證
    據能力。惟「具有可信之特別情況」，係屬傳聞證據例外取
    得證據能力之特別要件，與一般供述證據必須具備任意性之
    證據能力要件有別，故被告以外之人於警察官員、檢察事務
    官、檢察官偵查中所為之陳述，縱係出於任意性，仍必須具
    備「具有可信之特別情況」及「證明犯罪事實存否所必要」
    之要件，始能採為證據，不能僅以被告以外之人所為之陳述
    係出於任意性，即謂具有特別可信之情況，而承認其證據能
    力；最高法院九十五年度臺非字第二○四號、九十五年度臺
    上字第九一八號、九十六年度臺上字第七五三號判決要旨可
    供參考。查告訴人於本院審理期間之九十五年十一月五日因
    腦中風死亡，業經證人即告訴人之父丁○○於本院審理時供
    陳明確，並有個人基本資料查詢結果及告訴人臺灣高等法院
    前案紀錄表各一份在卷可佐（見本院卷一第一六六頁、卷二
    第五頁、第十四頁），公訴人固以告訴人於警詢及偵查中所
    為之供述，符合刑事訴訟法第一百五十九條之三第一款之要
    件，認有證據能力。惟本院當庭清點卷內所附偵訊錄音帶與
    光碟片後發現，告訴人陳述部分，除九十四年三月九日檢察
    事務官調查時有錄音光碟存卷外，告訴人於九十年四月二十
    三日警詢及九十一年五月二十七日偵訊部分均無錄音資料可
    供參考，告訴人該二次供述是否出於任意性，顯然欠缺相關
    證據證明，而公訴人請求傳訊製作上開筆錄之公務員到庭作
    證，亦僅提出調查告訴人供述任意性之方法，尚與公訴人所
    負「證明」之責任有間。再者，依告訴人盡其所能而無法解
    決賭債之客觀情狀，告訴人出面指控被告乙○等人詐賭，或
    可解決其應清償鉅額賭債之難題，相關自己之利害關係重大
    ，虛偽陳述之可能性高，可信程度甚低，公訴人對此亦未「
    舉證證明」告訴人之陳述有何「具有可信之特別情形」？是
    無從認定告訴人審判外所為之陳述符合取得證據能力之法定
    要件，告訴人於警詢及偵查中所為之陳述，應均無證據能力
    。
(4)、至刑事訴訟法第一百五十九條之四第一款除顯有不可信之情
    況外，公務員職務上製作之紀錄文書亦得為證據之規定，係
    因此類文書係公務員履行公的義務所製作，公務員負有誠實
    完成及正確紀錄之義務，而認此類書面證據獲得高度可信之
    保障，如戶籍謄本、土地登記簿謄本等文書即是。惟此等文
    書應排除刑事案件中檢察官、檢察事務官或司法警察官員製
    作具個案性質之筆錄，因同法第一百五十九條之一第二項、
    第一百五十九條之三已分別規定該等筆錄例外容許之要件，
    自不得將該等筆錄認係本款之特信性文書，否則傳聞證據法
    則即有崩壞之虞，公訴人主張告訴人於警詢及偵查中之筆錄
    ，均屬刑事訴訟法第一百五十九條之四第一款規定之文書而
    有證據能力，顯有未洽。另遍查全卷，未發現檢警於傳喚告
    訴人訊問時有何違反刑事訴訟法規定之法定程序，告訴人於
    審判外之陳述，即不必考量刑事訴訟法第一百五十九條之四
    所規定違背法定程序取得證據能力之問題，公訴人引用該條
    文之規定，認告訴人於審判外之陳述具有證據能力，亦有誤
    會，均附此敘明。
２、告訴人具名之陳情書無證據能力：
    卷附告訴人具名之陳情書係影印本，且未經告訴人證實該陳
    情書係其書寫，該陳情書製作人是否告訴人已有疑義？而陳
    情書為審判外之書面陳述，屬於傳聞證據，且無傳聞證據例
    外規定之適用，依上開說明，應無證據能力。
３、證人丁○○於警詢、偵查中之供述無證據能力：
    被告以外之人於檢察事務官、司法警察官或司法警察調查中
    所為之陳述，與審判中不符時，其先前之陳述具有較可信之
    特別情況，且為證明犯罪事實存否所必要者，得為證據；刑
    事訴訟法第一百五十九條之二定有明文。則被告以外之人於
    警詢中之陳述，必以被告以外之人之陳述與在審判中不符時
    ，其先前之陳述具有「較可信之特別情況」，且係「證明犯
    罪事實存否所必要」始得認為有證據能力。審閱全卷，證人
    丁○○於警詢及偵查中就公訴意旨所載被告己○○陪同告訴
    人返家拿取款項之前後供述並無不符，自無從依上開規定取
    得證據能力。
４、票號0000000號本票影本有證據能力：
    傳聞證據法則之適用，係因人之陳述存在是否正確、忠實或
    知覺能力有無欠缺等問題，有必要使陳述人於審判日到庭宣
    誓據實陳述，使法院直接觀察其陳述時之態度，並以交互詰
    問之方式，推敲該人知覺、敘述之正確性與信賴性，如該人
    未於審判期日到庭，僅以書面代替到庭陳述或由他人轉述聽
    聞陳述人之知覺記憶事項，此種傳聞書面或傳聞證人之陳述
    存有不正確之危險，才有排除傳聞證據證據能力之必要，而
    在物證提示之場合，並無人之陳述之危險，不適用傳聞證據
    法則，刑事訴訟法亦無排斥物證適用之原則與例外規定，公
    訴人亦已敘明上開本票與案件之關連性，上開本票應有證據
    能力。
(二)認定被告乙○、辛○○、己○○、甲○○無罪的理由：
１、關於被告乙○、辛○○、甲○○詐賭部分：
(1)、公訴人固以上開三 (一)之理由，認定被告乙○、辛○○、
    甲○○有共同詐賭之情事，惟告訴人、丙○○、被告辛○○
    、甲○○及其他不詳姓名年籍人確於上開時地，以撲克牌梭
    哈玩法賭博財物，告訴人向被告甲○○借得之二百二十萬元
    賭資全部輸光後，簽發一百萬元、一百萬元、二十萬元之本
    票三張供被告甲○○擔保等情，分別為被告辛○○、甲○○
    供明在卷，核與證人丙○○於警詢、偵查中證述與告訴人一
    起前去賭博之情節大致相符（見九十一年度偵字第二二九七
    號偵查卷第十九頁、第二十頁、九十四年度他字第一二八號
    偵查卷第十六頁、第十七頁），上開事實亦為公訴人所是認
    ，並有扣案票號0000000號、金額一百萬元；票號0
    000000號、金額二十萬元之本票二紙在卷可佐，堪認
    告訴人於上開時地借款賭博而簽發扣案本票予被告甲○○之
    事實。雖被告甲○○未供出向何人借得賭資賭博，仍不能因
    此認定被告甲○○之資金來源與被告乙○、辛○○有關。而
    案發當時係五至七人同時賭玩梭哈一節，分別為證人丙○○
    於偵查中、被告甲○○於本院審理時供明在卷（見九十四年
    度他字第一二八號偵查卷第十六頁、本院審理卷二第一○三
    頁），公訴人既認丙○○詐賭之犯罪嫌疑不足予以行政簽結
    （見九十四年度他字第一二八號卷第三七頁），就被告甲○○所指一起賭博之「鄭程偉」、綽號「阿亮」之人（見九十
    一年度偵字第二二九七號卷第一一三頁）均未為查證追訴，
    似亦認為丙○○、「鄭程偉」、綽號「阿亮」等人未有詐賭
    之情事，被告辛○○、甲○○未與其他參與賭博之人配合，
    其等控制賭局之能力明顯不足，於案發當時設局詐騙告訴人
    ，即有可疑？
(2)、撲克牌梭哈之玩法，係一開始發給各家二張牌，第一張牌蓋
    牌，自第二張牌以後開始亮牌，之後每發一張牌，以牌面較
    大者優先喊注，其他玩家可選擇「跟」或「不跟」，也可決
    定「加注」，甚至「全押」。如選擇「不跟」，則放棄先前
    下注之所有籌碼。繼續跟進到最後第五張牌時，玩家均亮出
    底牌比較五張牌可得搭配之大小決定輸贏，贏者全贏，輸者
    全輸，有梭哈玩法介紹資料一份在卷可佐。則告訴人在賭博
    過程中，容有多次為跟進與否之自主判斷，參酌被告辛○○
    、甲○○控制賭局能力不足，告訴人遭被告辛○○、甲○○
    設局詐賭之情，洵難想像。
(3)、賭博本具射倖性，輸贏與否運氣成份居多，被告辛○○、甲○○等人賭博時既無押注上限（見本院審理卷二第一○四頁
    ），又係賭玩可全部押注之梭哈，告訴人因運氣不佳而賭輸
    二百二十萬元，尚可理解。本件公訴人並未指出被告辛○○
    、甲○○如何為詐賭之行為，僅因證人丁○○證稱告訴人酒
    量不太好，逕認告訴人於賭博時精神不濟，任由被告辛○○
    、甲○○信口告知告訴人賭輸鉅款，已嫌速斷。而告訴人於
    賭博當天簽發之本票字跡工整（見九十一年度偵字第二二九
    七號卷第二八頁），與飲酒後控制力不佳而無法正常運筆之
    情況亦不相同，更難認案發當時告訴人因飲酒精神不濟而受
    騙之事實。
(4)、綜上，公訴人提出具有證據能力之證據無從確信被告辛○○
    、甲○○有詐賭之事實，而被告乙○既未參與賭博，公訴人
    復未指出其他參加賭博之人有詐賭之情事，被告乙○自無詐
    賭之可能，是公訴人以被告乙○係經營賭場、以打牌維生或
    所述取得本票之供述不可採信等理由，認被告乙○與辛○○
    、甲○○共同詐賭告訴人，亦無足採。
２、被告乙○、辛○○、己○○恐嚇及妨害自由部分：
(1)、恐嚇部分：
    公訴人以上開三 (二)之理由，認為被告乙○、辛○○、己○○均涉有恐嚇之犯行，惟告訴人及證人丁○○於警、偵訊
    中之陳述均無證據能力，不得作為判斷之依據，已如上述。
    細繹證人翁梓彬於偵查中、證人丁○○於本院審理時之證述
    ，均未供述有何見聞告訴人遭人恐嚇之事實。而被告乙○、
    辛○○於案發當年另犯妨害自由案件之事實，亦無足據為推
    論被告乙○、辛○○、己○○此部分之恐嚇犯行，本件顯無
    證據證明被告乙○、辛○○、己○○恐嚇之行為，自無從為
    被告乙○、辛○○、己○○此部分有罪之認定。
(2)、妨害自由部分：
、公訴人以上開三 (二)之理由，認定被告乙○、辛○○、己○○涉有妨害自由之犯行，此為被告乙○、辛○○、己○○
    所否認，而告訴人及證人丁○○於警、偵訊中之陳述均無證
    據能力，均不得作為判斷之依據。
、被告乙○、辛○○於九十一年四月二十三日上午八時三十分
    許，駕駛車號ＬＷ─二八五七號自用小客車，行經新竹縣湖
    口鄉○○○街統一便利超商附近，看到告訴人駕駛之汽車故
    障停在路邊，告訴人則站在車旁處理，乃上前關心，同時詢
    問何時清償本票債務，告訴人當場表明欲至被告乙○、辛○○住處洽談債務，待經告訴人之汽車由另一部救援車輛援助
    發動後，告訴人甫駕車起步卻又熄火，被告乙○、辛○○及
    告訴人遂一起在路邊查看該部汽車，是時在附近分配工作之
    庚○○發現後上前了解，乃以其駕駛之自用小客車幫忙接電
    ，告訴人之自用小客車重新發動後，被告乙○、辛○○、告
    訴人始行離開等情，分別為被告乙○、辛○○於本院行準備
    程序及審理時一致供陳在卷，核與證人庚○○於本院審理時
    證稱：「九十一年四月間我在湖口工業區○區○○○路清潔
    工作，每天早上都會在那家７－１１前集合團員交代工作，
    辛○○他們來的時候我正在忙沒有看到，是發現有一台救援
    的車過來，才知道有拋錨車，當時拋錨車附近站了三個人，
    救援的車離開後，拋錨車又發生故障，我就過去看，發現是
    認識的乙○、辛○○及另名不認識的男子，就用我自己的車
    幫忙接線通電，處理完後把電線收好我就走了，沒有注意他
    們如何離開，當時那個男子神情很自然。」等語相符（見本
    院卷二第三一頁至第三四頁），足見被告乙○、辛○○應係
    偶然遇到告訴人，而無與另名不詳姓名年籍之男子預謀截堵
    告訴人之事實。且被告乙○、辛○○如非事先徵得告訴人同
    意，單憑其等腕力，能否順利強押告訴人至其等上址住處，
    本值審究。被告乙○、辛○○果有強押告訴人之意思，理應
    趁告訴人之車輛故障而無交通工具使用時，將告訴人強押帶
    走，豈會與告訴人一起處理拋錨車？是公訴人所指告訴人遭
    被告乙○、辛○○強押上車一節，令人懷疑？
、被告乙○、辛○○帶告訴人返家後，僅只聊天、看電視，期
　　間告訴人曾撥打電話對外聯絡等情，分別為被告乙○、辛○○、己○○供陳在卷，證人翁梓彬於偵查中亦證稱確於九十
    一年四月二十三日中午接到告訴人打來之電話等語（見九十
    一年度偵字第二二九七號卷第六二頁），堪認告訴人在被告
    乙○、辛○○住處尚能自由使用電話對外聯絡之事實，設若
    被告乙○、辛○○、己○○確以私行拘禁或其他相類似之手
    段限制告訴人之行動自由，告訴人本不可能隨意取得電話使
    用，縱係被告乙○等人命令告訴人去電籌錢，亦會對通話對
    象或談話內容為管制或介入，斷無任由告訴人隨意聯絡，甚
    或報警，致其等陷於隨時可能遭警方查獲之處境。至證人翁
    梓彬於偵查中證稱：「四月二十三日中午十二時一、二十分
    我值班，他直接打我手機，他說他被押走，要現金一百二十
    萬元，叫我幫他籌錢，我問他人在何處，他說在新豐，從電
    話中得知他語氣很急迫、既緊張又急促。」等語（見同上偵
    查卷第六二頁），只能證明證人翁梓彬於上開時間接到告訴
    人撥來之電話及告訴人對其表示遭人押走之事實，此仍無足
    為被告乙○、辛○○、己○○等人強押告訴人之證明，是被
    告乙○、辛○○、己○○在上址住處強押告訴人部分，亦欠
    缺證據證明。
、告訴人因向被告乙○表明其父親已籌到六十萬元可清償債務
    ，乃由被告乙○開車搭載被告己○○與告訴人一起前往告訴
    人住處附近，被告乙○並將告訴人簽發之上開二紙本票交給
    被告己○○，委請被告己○○提示本票給告訴人之父親觀看
    ，並代為收取六十萬元等情，業經被告乙○、己○○分別於
    警、偵訊及本院審理時供明在卷。證人丁○○於本院審理時
    雖指稱被告己○○帶同告訴人返家時口氣兇惡，靠著戊○○
    ，好像有押的意思等語（見本院卷二第七頁、第八頁），然
    證人丁○○對於告訴人是否遭人強押已無法確定，又依證人
    翁梓彬於偵查中證稱：己○○與戊○○二人併行走入戊○○
    家中等語（見同上偵查卷第六三頁），未供述告訴人遭人強
    押之事實，被告己○○自不可能只在進入告訴人住處時短暫
    強押告訴人。另被告己○○於取錢時口氣兇惡與否，容為被
    告己○○之態度問題，亦無足據為被告乙○、己○○強押告
    訴人之認定。
３、按刑事訴訟法第一百六十一條已於九十一年二月八日修正公
    布，修正後同條第一項規定：檢察官就被告犯罪事實，應負
    舉證責任，並指出證明之方法。因此，檢察官對於起訴之犯
    罪事實，應負提出證據及說服之實質舉證責任，倘其所提出
    之證據，不足為被告有罪之積極證明，或其闡明之證明方法
    ，無從說服法官以形成被告有罪之心證，基於無罪推定之原
    則，自應為被告無罪判決之諭知。本件檢察官提出具有證據
    能力之證據，經本院調查並全部審酌後，認公訴人所舉之證
    據，不足以證明被告乙○、辛○○、許志熊、甲○○有恐嚇
    、妨害自由或詐欺取財等行為，本件復無其他積極證據足資
    認定被告乙○等人有公訴人所指之上開犯行，即不能證明被
    告乙○等人犯罪，依法應為無罪判決之諭知。
七、據上論斷，應依刑事訴訟法第三百零一條第一項，判決如主
    文。
本案經檢察官林佳穎到庭執行職務。
中　　華　　民　　國　九十六　年　六　　月　二十九 　日
                  刑事第六庭  審判長 法　官  遲中慧
                  　                 法  官  魏瑞紅
                                     法  官  林昌義
以上正本證明與原本無異。
如不服本判決應於收受本判決後十日內向本院提出上訴書狀 (
均須按他造當事人之人數附繕本)「切勿逕送上級法院」。
中　　華　　民　　國　　96　　年　　6 　　月　　29　　日
                                     書記官  劉怡芳
